臺灣高等法院臺中分院刑事判決　　　　94年度上訴字第1263號
上　訴　人　臺灣彰化地方法院檢察署檢察官
被　　　告　丙○○
被　　　告　甲○○
前 列 二人
共　　　同
選任辯護人　張志新　律師
　　　　　　張慶宗　律師
上列上訴人因被告等違反廢棄物清理法案件，不服臺灣彰化地方
法院93年度訴字第1602號中華民國94年5月12日第一審判決 （聲
請案號：臺灣彰化地方法院檢察署93年度偵字第5661號），提起
上訴，本院判決如下：
    主 　　 文
上訴駁回。
    理 　　 由
一、公訴意旨略以：被告丙○○為清石營造有限公司（下稱清石
    公司）位於彰化縣芬園鄉○○○地段（公訴人誤為彰化市石
    牌里）高鐵Ｔ二三○標內Ｃ二六○標工地現場負責人，明知
    未領有廢棄物清除、處理許可文件，不得從事廢棄物之清除
    、處理，竟自民國（下同）九十三年七月間某日起，承租位
    於彰化縣彰化市石牌里石牌國小附近空地，堆置該工地產生
    之廢棄土及垃圾等一般事業廢棄物。嗣與明知未領有廢棄物
    清除、處理許可文件，不得從事廢棄物之清除、處理之力慶
    環保工程有限公司（下稱力慶公司）司機即被告甲○○，共
    同基於從事廢棄物清除之犯意聯絡，由被告丙○○於九十三
    年七月二十九日上午某時起，以每日新臺幣（下同）四千五
    百元之代價，僱請被告甲○○以力慶公司所有、車牌號碼：
    七Ｖ─○六九號自用大貨車載運該工地所產生之廢棄土及垃
    圾等一般事業廢棄物至該空地傾倒。嗣於同日上午十一時五
    十分左右，被告甲○○由該工地載運第二趟一般事業廢棄物
    前往該空地途中，在彰化縣彰化市石牌里石牌莊二十七號前
    ，為巡邏員警當場發現，並通知彰化縣環境保護局人員到場
    會勘稽查，因而查獲，因認被告丙○○、甲○○共同涉犯廢
    棄物清理法第四十六條第一項第四款之未領有廢棄物清除許
    可文件，從事廢棄物清除罪嫌等語。
二、按犯罪事實應依證據認定之，無證據不得認定犯罪事實；不
    能證明被告犯罪者或其行為不罰者，應諭知無罪之判決，刑
    事訴訟法第一百五十四條第二項、第三百零一條第一項分別
    定有明文。訊據被告丙○○、甲○○均堅決否認上開犯行。
    被告丙○○辯稱：其係受雇於清石公司，負責人係俞勝宜，
    其在清石公司之高鐵Ｔ二三○標內Ｃ二六○標工地負責現場
    備料給工人施工，並非現場負責人，且清石公司與力慶公司
    就上開工地定有事業廢棄物區內轉運工程合約，而力慶公司
    領有本案廢棄物之清除許可，清石公司當日係由工地主任即
    證人李志村根據上開合約，聯絡力慶公司法定代理人黃麗蘭
    之配偶即證人張泉仁派車轉運廢棄物，至由清石公司負責人
    俞勝宜向地主廖有堂承租坐落於彰化縣彰化市○○段第八三
    五之十五地號之土地上待分類，被告甲○○係受證人張泉仁
    派遣駕駛力慶公司所有上開車輛轉運廢棄物等語，並提出房
    屋租賃契約書影本一紙為證；被告甲○○辯稱：其當日係受
    證人張泉仁指派，始駕駛力慶公司所有上開自用大貨車至清
    石公司上開工地轉運廢棄物，力慶公司領有廢棄物清除許可
    證等語。
三、公訴人認被告丙○○、甲○○共同涉犯廢棄物清理法第四十
    六條第一項第四款之未領有廢棄物清除許可文件，從事廢棄
    物清除罪嫌，無非係以：被告丙○○於警詢時自承：係其
    指派被告甲○○載運，承載地點負責人是其本人等語；被告
    甲○○於警詢時自承：其係受僱於該高鐵工地之工地現場負
    責人丙○○，其所任職之韋誠企業行並不知其承載事業廢棄
    物之情事等語。被告甲○○當時係受僱於證人張泉仁經營
    之韋誠企業行，並非力慶公司員工，有勞工保險卡可證。
    被告丙○○、甲○○，均未領有廢棄物清除許可文件，而清
    除本案廢棄物，其中有鐵線、木頭、海綿、易開罐、便當盒
    及一般生活垃圾，屬於事業廢棄物，因為並未經過處理分類
    ，所以不可再利用等情，業經證人即查獲員警張家洲、環保
    局稽查員陳美足於偵查中證述明確，並有彰化縣環境保護局
    稽查隊環境稽查工作紀錄（稽查編號：ＣＨ－ＮＳ－９３０
    ７９０）、現場圖各一件及查獲現場照片二十五張等附卷可
    稽。惟查：
　清石公司與力慶公司就上開工地於九十三年六月三十日定有
    廢土清運、事業廢棄物區內轉運工程合約，開工日期為九十
    三年七月一日、完工日期為九十三年九月三十日，有工程發
    包承攬書、工程合約書可證（見原審卷第四十一頁、第四十
    二頁、第九十八頁至第一０三頁）。而力慶公司領有乙級廢
    棄物清除許可證，得清除土木及建築廢棄物、一般垃圾、其
    他一般事業廢棄物等一般廢棄物及一般事業廢棄物，車牌號
    碼：七Ｖ─○六九號自用大貨車為力慶公司所有等情，復有
    彰化縣政府九十三年五月二十五日府授環廢字第０９３００
    ８２９８５號函、彰化縣政府廢棄物清除許可證、行車執照
    、車籍作業系統－查詢認可資料各一件附卷可稽。
  證人即清石公司上開工地之工地主任李志村於原審法院審理
    時證稱：其負責合約之簽訂、包商之聯絡、現場人員之調派
    ，清石公司有跟力慶公司簽訂廢棄土合約，係由其與張泉仁
    簽訂，租用力慶公司之環保車搬運其工地之廢棄土石、生活
    垃圾等，再根據合約內容請張泉仁派車、機具來清理隧道內
    之廢棄物，當天其有指示要將廢棄物清到承租地，被告丙○
    ○僅係清石公司所僱上開工地之現場監工，負責其所交辦之
    雜務、聯絡機具、現場狀況回報，其平常都在員林之辦公室
    ，現場只是巡視，承租之地在石牌里石牌國小附近，高鐵圍
    籬旁邊，在該處要先分類，因為土石場不收垃圾，垃圾場不
    收土方，土石由建証公司處理，一般生活垃圾交由上力公司
    處理，其委託力慶公司負責轉運，其不認識被告甲○○，只
    是找張泉仁，九十三年七月二十九日係其在前一天打電話和
    張泉仁聯絡，請張泉仁派車等語（見原審卷第七十四頁背面
    至第七十九頁），並有租賃契約書、現場簡圖、照片四張可
    證（見原審卷第十六頁、第一－○四頁、第一○五頁至第一
    ○六頁）。本院審酌被告丙○○既僅係受僱於清石公司上開
    工地之現場監工，坐落彰化縣彰化市○○段第八三五之十五
    地號土地亦非其所承租，且僅係供暫時分類之用，並非從事
    廢棄物貯存可擬。而清石公司與領有本案廢棄物清除許可之
    力慶公司就上開工地，復訂有事業廢棄物區內轉運工程合約
    ，衡情被告丙○○自無私自僱請他人清除上開工地所產生之
    廢棄物之理，故被告丙○○、甲○○上開於警詢時之自白，
    難認與事實相符。
　又被告甲○○當時固係受僱於證人張泉仁經營之韋誠企業行
    ，並非力慶公司員工。惟查：(1)證人張泉仁係力慶公司負責
    人黃麗蘭之配偶，業經證人張泉仁於原審法院審理中供明在
    卷（見原審卷第八十二頁），並有全戶戶籍資料查詢結果可
    稽（見原審卷第四十三頁）。(2)力慶公司與清石公司上開工
    程合約係由李志村與張泉仁負責接洽、聯絡，業經證人李志
    村證述明確（見原審卷第七十八頁背面）。(3)證人張泉仁接
    到清石公司李主任（李志村）電話說隔天要其去清隧道內垃
    圾，載運到分類區分類，其因調派不到力慶公司之員工，所
    以找由其太太擔任負責人之韋誠企業行員工即被告甲○○駕
    駛力慶公司所有上開車輛轉運本案廢棄物，被告甲○○不可
    能未經其允許私自開力慶公司之車輛去接案等情，並經證人
    張泉仁於審理時結證無訛（見原審卷第八十二頁背面至第八
    十三頁）。(4)清石公司係由證人李志村根據上開合約，聯絡
    證人張泉仁派車轉運廢棄物至由清石公司負責人俞勝宜承租
    ，坐落彰化縣彰化市○○段第八三五之十五地號土地上待分
    類，復如上述。(5)力慶公司因本案派遣非其公司所屬員工之
    被告甲○○，為清石公司清除廢棄物，違反廢棄物清理法第
    四十二條、公民營廢棄物清除處理機構許可管理辦法第十七
    條第一項，應自行清除、處理之規定，業經彰化縣環境保護
    局，根據上開彰化縣環境保護局稽查隊環境稽查工作紀錄單
    （稽查編號：ＣＨ－Ｎ－９３０７９０），依廢棄物清理法
    第五十五條第一款，科處力慶公司罰鍰六千元等情，亦有彰
    化縣環境保護局九十三年十一月五日彰環稽字第○九三○○
    三七一○七號函檢附彰化縣環境保護局執行違反廢棄物清理
    法案件處分書可證（見原審卷第二十一頁至第二十二頁）。
    本院審酌證人張泉仁與力慶公司負責人黃麗蘭係夫妻關係，
    黃麗蘭於案發當時亦係韋誠企業行負責人，有營利事業登記
    抄本可查（見原審卷第五十二頁），韋誠企業社亦係經營廢
    土清運等業務，與力慶公司所經營之業務雷同，其所屬員工
    因業務需要，臨時相互調遣、支援，難謂與現今社會常情不
    符。再參以被告甲○○果未經力慶公司派遣，並無可能私自
    駕駛力慶公司所屬車輛外出，認為被告甲○○駕駛力慶公司
    所有上開自大貨車轉運本案廢棄物，確係出於為力慶公司履
    行與清石公司間上開合約而為，並非其自行受僱於被告丙○
    ○，被告等並非未領有廢棄物清除許可文件，從事廢棄物清
    除、處理無疑。
　至公訴人上訴意旨雖以：證人李志村證稱上開工地現場工作
    事務都是由被告丙○○負責調配等語，證人張泉仁證稱被告
    甲○○並非力慶公司員工，且韋誠企業行並未與清石公司訂
    立廢棄物清運承包契約等語，認不得僅因被告甲○○係駕駛
    力慶公司所有之自用大貨車從事一般事業廢棄物之處理，即
    認其所為符合廢棄物清理法第四十一條之規定等情而提起上
    訴。然查清石公司有跟力慶公司簽訂廢棄土合約，租用力慶
    公司之環保車搬運其工地之廢棄土石、生活垃圾等事業廢棄
    物，案發當日係清石公司之工地主任李志村請力慶公司之張
    泉仁派車清運廢棄物，張泉仁再派被告甲○○駕駛力慶公司
    之貨車前往等情，已如前述，雖被告甲○○當時並非力慶公
    司員工，致力慶公司違反清除機構應自行清除之規定，然此
    僅係力慶公司違反廢棄物清理法第四十二條規定，應依同法
    第五十五條第一款規定科以行政罰鍰，要不能依此認定被告
    甲○○構成未領有廢棄物清除許可文件而從事廢棄物清除之
    犯行，而被告甲○○既非被告丙○○所雇用，亦不能繩以該
    條之罪名。
四、綜上所述，本院認公訴人所舉之證據，不足以證明被告甲○
    ○、丙○○等犯罪，此外本院復查無其他證據，證明被告等
    確有公訴人所指共同涉犯廢棄物清理法第四十六條第一項第
    四款之未領有廢棄物清除許可文件，從事廢棄物清除之犯行
    ，其等之犯罪尚屬不能證明，原審經過詳查，以被告等犯罪
    不能證明，因而為無罪之諭知，經核並無違誤，檢察官上訴
    意旨指摘原判決不當，為無理由，應予駁回。
據上論斷，應依刑事訴訟法第三百六十八條，判決如主文。
本案經檢察官乙○○到庭執行職務。
中　　華　　民　　國　　94　　年　　10　　月　　5 　　日
              刑事第七庭  審判長法　官　林　榮　龍
              　　　　　　　　　法　官　黃　日　隆
              　　　　　　　　　法　官　林　宜　民
上列正本證明與原本無異。
檢察官得上訴。
如不服本判決應於收受送達後十日內向本院提出上訴書狀，其未
敘述上訴之理由者並得於提起上訴後十日內向本院補提理由書（
均須按他造當事人之人數附繕本）。
　　　　　　　　　　　　　　　　書記官　陳　振　海
中　　華　　民　　國　　94　　年　　10　　月　　6 　　日
　　　　　　　　　　　　　　　　　　　　　　　　　　　Ｒ
